臺灣臺北地方法院民事判決　　　　　　　96年度訴字第7551號
原　　　告　空中美語文教事業股份有限公司
法定代理人　丙○○
訴訟代理人　黃秀珠律師
複　代理人　乙○○
被　　　告　人間電視股份有限公司
法定代理人　甲○○
訴訟代理人　謝震武律師
　　　　　　王嘉翎律師
上列當事人間請求債務不履行損害賠償事件，本院於民國96年12
月28日言詞辯論終結，判決如下：
    主      文
被告應給付原告新臺幣貳拾萬元，及自民國九十六年六月九日起
至清償日止，按年息百分之五計算之利息。
原告其餘之訴及假執行之聲請均駁回。
訴訟費用由被告負擔百分之七，餘由原告負擔。
本判決第一項得假執行；但被告如以新臺幣貳拾萬元為原告預供
擔保，得免為假執行。
    事實及理由
一、本件原告原主張其因被告任意停播節目受有損害，依關於給
    付遲延及民法第227條之1之規定，請求「被告給付新臺幣
    （下同）3,385,020元及自起訴狀繕本送達翌日起至清償日
    止，按年息5％計算之利息。被告應將附件一之道歉啟事
    於聯合報第1版半頁篇幅以不小於2號字刊登1日，於實用空
    中美語、活用空中美語、捷進空中美語、初學空中美語4本
    月刊之封底全頁刊登1期及於被告之電視頻道以跑馬燈形式
    於中午12點半及下午6點各刊登1次，連續7日。第1項聲明
    願供擔保，請准宣告假執行。」，嗣雖就金錢賠償部分改為
    請求2,651,307元，暨如上所述之利息，併依給付不能之規
    定，請求擇一就給付遲延或給付不能而為判決。惟核其聲明
    變更部分與民事訴訟法第255條第1項第3款規定之減縮應受
    判決事項之聲明相符，應予准許。至請求權依據部分，既均
    為被告未於3個月前通知即停播節目之事實，其原提出之證
    據資料仍得相互援用，應認基礎事實同一，是其所為追加併
    應准許，合先敘明。
二、原告主張：
  (一)其為推廣英語教學，於94年6月1日與被告簽訂授權協議書（
    下稱系爭協議書），約定將「初學空中美語」、「傑夫美語
    通US ATODAY」兩個英語教學節目（下稱系爭節目）無償提
    供予被告於人間衛視頻道（下稱人間頻道）播出，授權期間
    自94年6月1日至96年5月31日。惟被告於96年3月1日突然停
    播系爭節目，致其蒙受如下所述損失，爰依民法第226條第1
    項、231條第1項、第216條、第227條之1及第195條第1項規
    定起訴：
    1.94年6月至96年2月，平均每月銷售初學空中美語雜誌33,4
      24份，96年3月份降至25,797份，同年4月份33,758份，以
      每份雜誌定價199元計算，96年3、4月損失1,451,307元。
    2.其另委託優視傳播股份有限公司（下稱優視公司）於MOMO
      親子台播出「初學空中美語」節目，受有支付96年5月份
      200,000元託播費用之損害。
    3.原告於68年即成立，係最早成立之美語雜誌社，所出版之
      雜誌、書籍等商品在全省著名之書店均有販售，所製作之
      節目並曾於華視頻道及被告頻道播出，雜誌與節目皆有口
      皆碑，具有良好之商譽和知名度，今遭被告無預警停播節
      目，致其無法預先向廣大讀者與觀眾為通知，招致抱怨及
      責難，其在社會上評價與信用嚴重受損，被告應賠償1,00
      0,000元，且應於聯合報及原告出版之雜誌刊登道歉啟事
      ，另於人間頻道以跑馬燈形式告知收視者。
  (二)聲明：被告應給付原告2,651,307元，及自起訴狀繕本送
    達被告翌日起至清償日止，按年息5％計算之利息。被告
    應將附件一道歉啟事於聯合報第1版半頁篇幅以不小於2號自
    刊登1日，於實用空中美語、活用空中美語、捷進空中美語
    、初學空中美語4本月刊之封底全頁刊登1期及於被告之電視
    頻道以跑馬燈形式於中午12點半及下午6點各刊登1次，連續
    7日。第1項聲明，願供擔保，請准宣告假執行。
三、被告辯稱：
  (一)倘若被告違約，然基於如下事由，原告無由請求賠償：
    1.原告提出銷售一覽表為自行製作之表格，難信真實。又原
      告雜誌之銷售狀況未因停播行為減少，不僅無所損害，縱
      有損害亦與停播行為無關。
    2.MOMO親子台係有關親子方面之娛樂或文教性節目，與人間
      頻道之公益性質截然不同，且被告未向原告收取託播費用
      ，自不得請求被告賠償其付予MOMO親子台之託播費用。
    3.人間頻道原屬公益性質，不適宜播出與商業有關之節目，
      因系統業主對系爭節目之播出提出質疑與抨擊，始於96年
      3月1日停播，被告並非惡意。況人間頻道與其他媒體相較
      收視率為低，或甚至鮮少民眾知悉人間衛視頻道曾播出系
      爭節目，自難認停播行為已損及原告商譽。
  (二)聲明：原告之訴駁回。如受不利判決，願供擔保，請准
    宣告免為假執行。
四、兩造不爭執之事實：
  (一)兩造於於94年6月1日簽訂系爭協議書（見本院卷第11、12頁
    ），約定原告將系爭節目無償提供予被告於人間頻道（經新
    聞局規劃為公益頻道，本院卷第63頁）播出，授權期間自94
    年6月1日至96年5月31日，被告未通知原告，逕於96年3月1
    日停播系爭節目。
  (二)原告於96年4月11日與優視公司簽訂託播協議書，自96年5月
    起於MOMO親子台播出「初學空中美語」節目（本院卷第16至
    18頁），原告已支付96年5月份之200,000元託播費用。
五、本件之爭點及本院之判斷：
  (一)被告無預警地停播系爭節目，應否依民法第226條或第231條
    第1項規定負損害賠償責任？
    1.被告辯稱人間頻道具公益性質，不適宜播出與商業有關之
      系爭節目，因遭系統頻道業者抗議，逕自於96年3月1日停
      播系爭節目，應無系爭協議書之違反云云。然按「乙方（
      即被告）另得依節目播送政策決定停播或復播，惟應於開
      始停播或復播日起3個月前通知甲方（即原告）」，為系
      爭協議書第8條所明定，不論被告停播之動機為何，被告
      有於停播3個月前通知原告之義務。蓋系爭節目之播出乃
      配合原告所製作及銷售雜誌之發行，不同於一般收視觀眾
      隨機觀賞之商業性廣告，於播出前即將節目播出頻道與時
      段刊載於雜誌上，自需先前作業，如停播節目，原告亦需
      考慮另覓播出頻道或停止於電視頻道上播出，更需準備時
      間，要求被告於3個月前通知原告，堪認合理。如今被告
      未通知原告即直接停止系爭節目之播送，應認業已違約，
      伊以人間頻道具公益性質且未收託播費用置辯，洵有未恰
      ，自不可取。
    2.按給付有確定期限者，債務人自期限屆滿時起，負遲延責
      任；債務人遲延者，債權人得請求其賠償因遲延而生之損
      害。民法第229條第1項及第231條第1項分別定有明文。系
      爭契約無關於違反系爭協議書第8條之罰則，固無疑義，
      惟所謂給付遲延，乃債務已屆清償期，給付可能而未為給
      付之意，如因可歸責於債務人之事由而未於清償期給付，
      依上開規定，債務人即應賠償債權人因遲延而生之損害。
      本件被告違反系爭契約第8條約定，既於前述，已陷於給
      付遲延，倘原告因此停播行為受有損害，被告自有賠償損
      害之責。
  (二)被告應負財產上之損害賠償責任，惟原告雜誌銷售量是否減
    少？如有減少，此減少及另行託播與停播間有無因果關係？
    1.雜誌銷售量減少部分：
    (1)按私文書經本人或其代理人簽名、蓋章或按指印，或有法
      院或公證人之認證者，推定為真正，民事訴訟法第358條
      第1項定有明文。本件原告主張被告於96年3月1日突然停
      播系爭節目，96年3月及4月銷售額低於合約期間之平均銷
      售量，並提出物流配送請款明細表為證（見本院卷第73至
      120頁），被告雖否認各該私文書之真正（見本院卷第35
      頁），但被告已承認此為原告自行製作之表格（見上頁）
      ，依上開規定，應推定原告所提單據為真正，亦即具有形
      式之證據力。
    (2)惟按損害賠償之債，以有損害之發生及有責任原因之事實
      ，並二者之間，有相當因果關係為成立要件。故原告所主
      張損害賠償之債，如不合於此項成立要件者，即難謂有損
      害賠償請求權存在（最高法院48年台上字第481號判例意
      旨參照）。本件依原告所提之銷售數量一覽表（本院卷第
      71頁），比較94年6、7月及95年6、7月，銷售數量偏低，
      95年7月只有16,638份；95年1、2月及96年1、2月，95年1
      月及96年2月之數量較低，暑寒假前之學期末及假期期間
      之銷售量顯然偏低，系爭節目之播出並未提高銷售量。另
      對造暑寒假假期結束前學期初之94年8月、95年8月及96年
      2月，數量竟高達6萬餘份，可知學期開始因應教材需求始
      為影響銷售量之關鍵。參以96年停播系爭節目後3月份之
      銷售數量與95年3月份之銷售數量，相差無幾，96年4月份
      之銷售數量卻比系爭節目照常播出之95年4月份為多，甚
      超過系爭合約期間之平均銷售數量，益徵系爭節目之停播
      未造成原告雜誌銷售量之減少。再從96年5、6月於MOMO親
      子台播出系爭節目之銷售量而言，只有21,527份、23,635
      份（見本院卷第72頁），由此益見系爭節目之播出與否與
      銷售量無關。況雜誌銷售數量之改變有諸多原因導致，如
      讀者閱讀習慣、圖書展、促銷活動、其他類似或競爭性刊
      物存在等之綜合影響，故難謂系爭節目停播後有雜誌銷售
      量減少情事，亦無從為雜誌銷售量與系爭節目播出與否間
      存有因果關係之認定。揆諸上開判例意旨，原告主張被告
      停播系爭節目致其受有96年3、4月雜誌銷售量減少之損害
      ，請求被告賠償1,451,307元，非有理由，不應准許。
    2.另行委託優視公司播出系爭節目所支付之託播費用部分：
      雖被告辯以人間頻道為公益頻道，無償播出系爭節目，不
      得請求賠償收費頻道之費用云云。然依系爭協議書第4條
      約定，系爭節目之託播期限至96年5月31日為止，於系爭
      合約未經終止之情況下，應得於期限屆滿前無償播出系爭
      節目，亦即於系爭合約託播期間內無額外支付費用之需，
      今因被告擅自於96年3月1日停播，出乎預期，原告因此支
      付另行委託優視公司播出系爭節目之費用，可認係歸責於
      被告事由所致之損害，原告請求被告賠償96年5月份之另
      行託播費用200,000元，於法自屬有據。
  (三)原告之商譽是否受損？被告應否負非財產之損害賠償責任？
    按債務人因債務不履行，致債權人之人格權受侵害者，準用
    第192條至第195條及第197條之規定，負損害賠償責任」，
    民法第227條之1雖有明文。然所謂侵害法人之名譽，為對其
    社會上評價之侵害，又侵害法人之信用，為對其經濟上評價
    之侵害，是名譽權廣義言之，應包括信用權在內，故對法人
    商譽之侵害，應論及法人之名譽及營業信用是否已遭毀損。
    本件原告主張其因被告之停播行為，招致許多讀者及觀眾抱
    怨及責難，其商譽及將來業務損失難以計數云云。經查：系
    爭節目向來透過廣播媒體方式播送，於人間頻道播出系爭節
    目前，僅於華視頻道播出，則收聽廣播乃大多數雜誌讀者之
    選擇，堪符常情。又人間頻道為有線頻道業者，一般收視者
    必須付費予有線電視系統業者始能收視系爭節目，有時亦受
    限於地理環境而無法清楚收視，且系爭節目播出之時段為每
    週一上午7點半至8點，下午5點半至6點，晚上11 點至11點
    半，週六、週日重播當週週四、週五節目內容（系爭契約第
    3條第1項約定參照），皆為學生就學、放學與就寢時間，相
    較於收聽廣播之經濟性及便利性，應認藉由人間頻道收視系
    爭節目之讀者人數有限，縱然停播，對於讀者收視權益之影
    響非謂重大。再參以前所述雜誌銷售量未因系爭節目播出與
    否產生變化之情，讀者未捨原告雜誌而改閱讀或訂閱其他雜
    誌，96年4月份銷售數量甚超過人間頻道播出系爭節目之平
    均銷售量，由此益明原告公司形象及營運、獲利能力未受波
    及，自無商譽受損之可言。雖原告以國家通訊傳播委員會要
    求被告說明停播事件之函文（見本院卷第159、160頁）為證
    ，但此為單一或少數民眾之反映，於原告進一步舉證證明商
    譽嚴重受損前，仍難據以為有利於原告之認定。從而，原告
    依民法第227條之1之規定準用第195條第1項規定請求賠償商
    譽所受損害之非財產上損害1,000,000元，並請求被告於聯
    合報、原告發行之雜誌刊登道歉啟事，暨於人間頻道以跑馬
    燈形式將道歉啟事告知予觀眾，均屬無理，不能准許。
六、綜上所述，被告違反系爭協議書第8條約定，應負給付遲延
    之損害賠償責任，原告既受有另行託播而支付費用之損害，
    則其請求被告給付200,000元，及自起訴狀繕本送達翌日即
    96 年6月9日起至清償日止，按年息5％計算之利息，為有理
    由，應予准許；至其另請求之雜誌銷售量減少之收益暨商譽
    受損之賠償部分，則因銷售量未受停播行為產生變化，亦乏
    損及原告公司形象及營運、獲利能力之事證，其餘請求即非
    有理，應予駁回。
七、本件事證已臻明確，兩造其餘攻擊與防禦方法均與判決結果
    不生影響不再一一論述，附此敘明。
八、按所命給付未逾500,000元，法院應依職權宣告假執行，民
    事訴訟法第389條第1項第5款復有明文。本件命被告給付金
    額未逾500,000元，爰依上開規定，依職權宣告假執行。又
    被告已陳明願供擔保，請准宣告免為假執行，茲酌定相當擔
    保金額准許之。至原告關於給付遲延損害賠償敗訴部分之其
    餘假執行聲請，因此部分請求已遭駁回而失所附麗，併駁回
    之。
九、訴訟費用負擔之依據：民事訴訟法第79條。
中　　華　　民　　國　　96　　年　　12　　月　　31　　日
                  民事第六庭    法　官　許純芳
以上正本係照原本作成
如對本判決上訴，須於判決送達後20日內向本院提出上訴狀。
中　　華　　民　　國　　97　　年　　1 　　月　　2 　　日
                    　　　　　　書記官　潘惠梅
附件一：
道歉啟事：
    茲因本公司未預先於三個月前通知即於96年3月1日停播空中
    美語文教事業股份有限公司製播之『初學空中美語』、『傑
    夫美語通USA TODAY』英語教學節目，使空中美語文教事業
    股份有限公司蒙受財產、商譽上之損害。本公司特此致歉。
                            道歉人：人間電視股份有限公司
